臺灣臺中地方法院刑事判決　　　　　　　　　　　　九十一年度訴字第一五七八號
　　公　訴　人　臺灣臺中地方法院檢察署檢察官
　　被　　　告　甲○○
右列被告因偽造文書等案件，經檢察官提起公訴（九十一年度偵緝字第三０二號），
本院判決如左：
    主  文
甲○○連續行使偽造私文書，足以生損害於他人，處有期徒刑壹年。
    事  實
一、甲○○因於民國（下同）八十八年二月間，積欠地下錢莊債務，為能償債，竟意
    圖為自己不法之所有，基於詐欺取財及偽造私文書、行使偽造私文書之之犯意，
    於八十八年四月十日，向乙○○等人邀集參加民間互助會，由其自任會首，每月
    一會新台幣（下同）二萬元（起訴書誤載為一萬元），採內標制，於每月十日二
    十時在台中縣豐原市○○路九五一號其所經營之「精品汽車商行」開標，而甲○○則明知劉書明、楊儒先、黃一傑、鄭少甫、李寶銀、張啟杉、張芳誌（丙○○
    之夫）、陳新榮等八人並未應允入會，竟於會單上虛偽填載上開八人亦有參加入
    會，因而使得連會首共有二十一會，而甲○○則於第四會即八十八年七月十日及
    第六會即八十八年九月十日，分別冒用黃一傑及鄭少甫之名義，連續偽造該二人
    之署押而偽造渠等之標單，並以每會標金約五千元之價格提出該等標單而標得該
    二會之會款，使乙○○等實際參加互助會之人員陷於錯誤，而按期交付會款予甲○○，足以生損害於黃一傑、鄭少甫二人，以及乙○○等實際入會會員，合計詐
    得二會會款為三十八萬五千元（即第四會十九萬元，第六會十九萬五千元），甲○○並將所詐得款項用以償還地下錢莊之欠款惟仍不足，遂再承前開意圖為自己
    不法所有之概括犯意，明知位於台中縣豐原市○○路九五一號之「精品汽車商行
    」，係其與黃政文、楊儒先所合夥，並非由其獨資經營，且亦無擴大經營之意，
    竟於八十八年間，同時向丙○○、丁○○二人佯稱「精品汽車商行」係其獨資經
    營，因欲擴大營業，故邀丙○○、丁○○二人投資入股，每股三十萬元，致丙○○、丁○○二人陷於錯誤，而分別於八十八年七月間交付投資金額予甲○○，丙○○部分計二股共六十萬元，丁○○部分為一股三十萬元，甲○○則因而詐得九
    十萬元，並遲至八十八年十一月一日始交付股東合約書予丙○○、丁○○，（合
    約書註記甲○○、丙○○所認股份數為二股，六十萬元，各佔總股份比例４０％
    ，丁○○所認股份數為一股，三十萬元，佔總股份比例２０％）。嗣於八十八年
    十一月間，丙○○、丁○○前往精品汽車商行查看時，始發現甲○○已人去樓空
    ，並於辦公室內發現甲○○與黃政文、楊儒先所簽訂之合作經營契約書，及上開
    互助會簿，始查知上情。
二、案經丙○○、丁○○訴請臺灣臺中地方法院檢察署檢察官偵查起訴。
    理  由
一、右揭事實，業據被告甲○○於偵訊時及本院審理時均坦承不諱，核與告訴人丙○○、丁○○，及證人張芳誌、乙○○等人到庭具結證明相符，復有股東合約書影
    本一件（甲○○與丙○○、丁○○）、合作經營契約書影本一件（甲○○與黃政
    文、楊儒先）、互助會簿影本一件等附卷可稽，被告犯行洵堪認定。
二、核被告佯與丙○○、丁○○二人訂約而詐得投資款項，係犯刑法第三百三十九條
    第一項之詐欺取財罪。被告以一詐欺行為向丙○○、丁○○二人詐得款項，係一
    行為觸犯二詐欺取財罪，應依想像競合犯之規定從一重處斷。另按互助會標單，
    記載會員姓名及利息，依習慣用以表示該會員願出所書利息金額標取會款之證明
    ，依刑法第二百二十條第一項規定，該標單以私文書論。被告甲○○冒用黃一傑
    、鄭少甫二人名義標得會款，核其所為，係犯刑法第二百十六條之行使第二百二
    十條第一項、第二百十條之偽造準私文書罪，及同法第三百三十九條第一項詐欺
    取財罪。被告偽造署押係偽造私文書之一部行為，不另論罪。又偽造私文書而後
    行使，偽造之低度行為為其後行使之高度行為所吸收，亦不另論罪。被告每次偽
    造標單冒標，並接續向會員詐取會款，係一行為同時侵害其他會員之權益，為一
    行為觸犯數詐欺罪，亦應依想像競合犯之規定，從一重處斷。被告先後多次行使
    偽造私文書及詐欺取財犯行（含向丙○○、丁○○詐欺取財部分），時間緊接，
    罪名與犯罪構成要件相同，顯係基於概括犯意而為，應依連續犯之規定以一罪論
    ，並均加重其刑。又被告所犯連續行使偽造私文書、連續詐欺取財罪間，有方法
    、結果之牽連關係，為牽連犯，應依刑法第五十五條規定，從一重之連續行使偽
    造私文書罪處斷。爰審酌被告尚無犯罪前科，有台灣高等法院被告全國前案紀錄
    表可參，於審理中坦承犯行，態度尚稱良好，而其詐騙金額共約一百五十餘萬元
    ，迄今尚未與告訴人或被害人等達成民事和解，賠償其等損失等一切情狀，量處
    如主文所示之刑，以資懲儆。至於被告偽造之劉一傑、鄭少甫等人之標單，於開
    標後即已撕毀丟棄，業據被告供明在卷，衡情應已滅失，爰不予宣告沒收。
據上論斷，應依刑事訴訟法第二百九十九條第一項前段，刑法第五十六條、第二百十
六條、第二百二十條第一項、第二百十條、第三百三十九條第一項、第五十五條，罰
金罰鍰提高標準條例第一條前段，判決如主文。
中      華      民      國      九十一      年      九      月    廿三  日
                                  臺灣臺中地方法院刑事第一庭
                                        法  官  郭  瑞  祥
右正本證明與原本無異。
如不服本判決，應於判決送達後十日內向本院提出上訴狀，上訴於臺灣高等法院臺中
分院( 須附繕本 )。
                                          書記官
中    華    民    國      九十一      年       九      月     二十五    日
附錄論罪科刑法條：
刑法第三百三十九條第一項
意圖為自己或第三人不法之所有，以詐術使人將本人或第三人之物交付者，處五年以
下有期徒刑、拘役或科或併科一千元以下罰金。
以前項方法得財產上不法之利益或使第三人得之者，亦同。
刑法第二百十六條
行使第二百十條至第二百十五條之文書者，依偽造、變造文書或登載不實事項或使登
載不實事項之規定處斷。
刑法第二百二十條第一項
在紙上或物品上之文字、符號、圖畫、照像，依習慣或特約，足以為表示其用意之證
明者，關於本章之罪，以文書論。
刑法第二百十條
偽造、變造私文書，足以生損害於公眾或他人者，處五年以下有期徒刑。
